臺灣臺北地方法院民事判決
109年度訴字第7232號
原      告  閻麗齡  

被      告  溫立君  

訴訟代理人  陳義文律師
複代理人    黃駿安律師
上列當事人間排除侵害事件，本院於民國110 年8 月30日言詞辯
論終結，判決如下：
    主  文
原告之訴駁回。
訴訟費用由原告負擔。
    事實及理由
一、原告起訴主張：緣兩造比鄰居住在同一棟公寓，被告因飼養
    寵物犬4隻，平日需出外遛狗，但僅就部分寵物犬配戴狗鍊
    ，其餘寵物犬則任由其活動，並未加控管，因此被告之寵物
    犬曾攻擊過原告，導致原告每日出入家門，身心備感威脅，
    而系爭寵物犬亦經常於半夜、清晨吠叫，擾亂鄰居安寧。原
    告曾向公寓之「老實小鎮」管理委員會（下稱管委會）陳報
    上情，請管委會協助處理，亦曾向警察機關、動物保護防疫
    處（下稱動保處）等公部門報請處理，但均未獲解決，被告
    飼養系爭寵物犬業已造成整棟公寓鄰居恐慌及不便，希望被
    告不要同時帶著4隻寵物犬出門，應該可以各2 隻輪流外出
    ，且該寵物犬出門時應該都必須繫好狗鏈及戴好口罩，因被
    告飼養的寵物犬係大型犬，原告為獨居老人會感到害怕，被
    告也無法配合管理，爰依民法第18條第1 項之規定請求被告
    侵害防止等語。並聲明：請求被告將其飼養之寵物犬攜出家
    門前應繫上狗鍊。
二、被告則以：原告空言泛稱被告飼養之寵物犬具有攻擊性，並
    曾攻擊過原告，然系爭寵物犬究否具有攻擊性，又係如何攻
    擊原告，及被告是否毫無適當之管制措施等等，原告均未具
    體描述，僅以短短數語模糊帶過，原告亦未提出任何相關事
    證以明其說，原告對其因被告飼養之寵物犬而受到何等健康
    權、居住安寧之損害，均未能舉證，實與舉證法則不合。而
    被告知悉原告向來害怕犬隻，長久以來，皆基於體恤原告之
    心態，配合原告之生活作息，不在其習慣外出之時間，攜帶
    寵物犬外出散步，且被告於攜帶寵物犬外出散步時，必事先
    對所有寵物犬確實戴上犬用口罩，且被告豢養系爭寵物犬達
    10餘年，已針對個別寵物犬之習性，施予適當之防護措施，
    尤其對名為「等等」之寵物犬施予牽繩之適當防護，其餘寵
    物犬亦均保持可控制之距離，以避免驚擾路上行人。但兩造
    長久以來居住於同棟公寓中比鄰而居，彼此日常生活難謂毫
    無影響，被告於法令限制範圍內，本得於其公寓內自由活動
    ，不受他人干涉，然原告於起訴前，在其權益並無具體受侵
    害之前提下，已多次向管委會陳情，或向動保處申報及向警
    察機關報案，相關單位及員警皆多次探訪及調查被告住處，
    均查無實證，卻令被告不堪其擾，原告迄今就渠因被告飼養
    寵物犬而受有何等權益之侵害，以及請求之法律依據為何，
    均未能舉證以實其說，是以原告本件請求，應無理由等語，
    資為抗辯。並答辯聲明：原告之訴駁回。
三、兩造不爭執之事項： 
  ㈠兩造比鄰居住在同一棟公寓，原告居住於公寓5 號5 樓，被
    告則居住在公寓3 號5 樓。
　㈡被告飼養寵物犬4隻，個別取名為「阿明」、「小乖」、「等
    等」及「大頭」（見本院卷第67頁）。　
四、本件原告主張系爭寵物犬有攻擊原告之行為，且有影響原告
    及鄰居之安寧，致原告出門備感不安，爰依民法第18條第1 
    項之規定請求被告侵害防止等情，惟為被告所否認，並以上
    開情詞置辯，則本件所應審究者厥為：㈠被告飼養寵物犬有
    無因此侵害原告之人格權？㈡被告攜帶寵物犬外出時，是否
    應繫上狗鍊？茲論述如下：
  ㈠按民事訴訟如係由原告主張權利者，應先由原告負舉證之責
    ，若原告先不能舉證，以證實自己主張之事實為真實，則被
    告就其抗辯事實即令不能舉證，或其所舉證據尚有疵累，亦
    應駁回原告之請求（最高法院17年上字第917 號裁判意旨參
    照）。次按人格權受侵害時，得請求法院除去其侵害；有受
    侵害之虞時，得請求防止之，民法第18條第1 項定有明文。
    上開條文所謂侵害，係指行為人之行為侵害之客體即為身體
    、健康、名譽、自由、信用、隱私、貞操權及其他人格權，
    始足當之。本件原告主張因被告飼養4隻寵物犬，使原告之
    人格權受有損害，故請求被告於攜帶寵物犬出家門前應繫上
    狗鍊，依前開規定，原告就被告飼養寵物犬，有致其人格權
    受有侵害等事項負舉證責任。
  ㈡再按，寵物即指犬、貓及其他供玩賞、伴侶之目的而飼養或
    管領之動物，飼主指動物之所有人或實際管領動物之人，飼
    主應防止其所飼養動物無故侵害他人之生命、身體、自由或
    財產，具攻擊性之寵物出入公共場所或公眾得出入之場所，
    應由成年人伴同，並採取適當防護措施，前項具攻擊性之寵
    物及其所該採取之防護措施，由中央主管機關公告之。動物
    保護法第3 條第5 、7 款、第7 條、第20條第2 項、第3 項
    分別定有明文。而中央主管機關行政院農業委員會依動物保
    護法第20條第3 項規定，並以104 年9 月23日農牧字第1040
    043358 號函修正公告有「具攻擊性寵物及其出入公共場所
    該採取之防護措施」規定略以：「....危險性犬隻指以下
    品種及與其混血之犬隻：㈠比特犬（Pi Bull Terrier）、日
    本土佐犬、妞波利頓犬、阿根廷杜告犬、巴西菲勒犬、敖犬
    等六種「具攻擊性」品種犬....具攻擊性之寵物出入公共
    場所或公眾得出入之場所，應由成年人伴同，並採取下列防
    護措施：㈠以長度不超過1.5 公尺之繩或鍊牽引。㈡配戴不影
    響散熱之透氣口罩。」之內容（見本院卷第117頁）。查，
    本件被告飼養之寵物犬，從其外觀推斷其品種，取名「阿明
    」品種為捷克羅素犬，取名「小乖」為馬爾濟斯混種，取名
    「等等」品種為米克斯，取名「大頭」品種為米克斯，皆有
    照片可證（見本院卷第67頁），依上開規定，被告所飼養之
    寵物犬均未被列為「具攻擊性」之犬隻，出入公共場所或公
    眾得以出入之場所，依法並無強制繫上繩、鍊之必要。
　㈢原告主張被告飼養之寵物犬曾有攻擊原告之情形，且影響原
    告及鄰居之安寧，系爭寵物犬進出公寓電梯、走道，讓原告
    身心倍感威脅，也使鄰居們恐慌及不便，被告顯有侵害原告
    之人格權云云，並提出雨傘照片附卷為證（見本院卷第115
    頁）；惟觀之前揭雨傘之傘面，並無原告所稱有破損及爪印
    之情形，是原告之主張尚乏證據證明。況本院勘驗被告所提
    之光碟影片，並製有勘驗筆錄附卷可憑（見本院卷第103、1
    04頁），其中在第17秒至31秒處，可見被告攜帶所飼養之寵
    物犬散步之過程，取名為「大頭」之寵物犬，對於路上行人
    未見具有敵意，鄰人更主動呼叫「大頭」，尚難認有原告所
    稱系爭寵物犬造成居民恐慌之情。從而，原告主張系爭寵物
    犬有攻擊原告之行為，且有影響原告及鄰居安寧等節，應屬
    無據。
五、綜上所述，原告未能舉證證明被告飼養寵物犬有何侵害原告
    人格權之情事，且上揭寵物犬亦非法定「具攻擊性」之犬隻
    品種，則原告依民法第18條第1 項規定，請求被告將其飼養
    之寵物犬攜出家門前應繫上狗鍊，為無理由，應予駁回。
六、本件事證已臻明確，兩造其餘攻擊防禦方法及舉證，核與本
    件判決結果無影響，爰不另予一一論述，併此敘明。
七、訴訟費用負擔之依據：民事訴訟法第78條。
中　　華　　民　　國　 110　　年　　9　   月　　24　　日
　　　　　　　　　民事第四庭　法　官　陳靜茹　　
以上正本係照原本作成。
如對本判決上訴，須於判決送達後20日內向本院提出上訴狀。如
委任律師提起上訴者，應一併繳納上訴審裁判費。 
中　　華　　民　　國　 110　　年　　9　   月　　24　　日
　                            書記官  蔡汶芯